【裁判字號】    98,小上,15
【裁判日期】    981030
【裁判案由】    清償借款
【裁判全文】
臺灣苗栗地方法院民事裁定              98年度小上字第15號
上  訴  人  甲○○
被  上訴人  乙○○
上列當事人間請求清償借款事件，上訴人對於中華民國98年8 月
31日本院苗栗簡易庭98年度苗小字第411 號第一審小額訴訟判決
提起上訴，本院合議庭裁定如下：
    主  文
上訴駁回。
第二審訴訟費用新臺幣壹仟伍佰元由上訴人負擔。
    理  由
一、按對於小額程序之第一審裁判之上訴或抗告，非以其違背法
    令為理由，不得為之；上訴狀內應記載上訴理由，表明(一)原
    判決所違背之法令及其具體內容。(二)依訴訟資料可認為原判
    決有違背法令之具體事實；民事訴訟法第436 條之24第2 項
    、第436 條之25分別定有明文。又依同法第468 條規定，所
    謂判決有違背法令者，乃指判決不適用法規或適用不當而言
    ，且依同法第436 條之32第2 項所定，上開第468 條之規定
    應於小額事件之上訴程序準用之。而以判決有不適用法規或
    適用不當為上訴理由時，其上訴狀或理由書應有具體之指摘
    ，並揭示該法規之條項或內容，若係成文法以外之法則，應
    揭示該法則之旨趣，倘為司法院解釋或最高法院之判例，則
    應揭示該判解之字號或其內容，如依民事訴訟法第469 條所
    列第1 款至第5 款理由提起上訴時（該條第6 款所定「判決
    不備理由或理由矛盾者」之情形未於小額程序之上訴程序準
    用，參照民事訴訟法第436 條之32第2 項規定），其上訴狀
    或理由書應揭示合於該條款之事實，上訴理由狀如未依此項
    方法表明者，或其所表明者，顯與上開法條規定之情形不相
    合時，即難認為已對原判決之違背法令有具體之指摘，其上
    訴自難認為合法（最高法院71年度台上字第314 號判例、90
    年度台上字第503 號判決意旨參照）。次按上訴不合法者，
    第二審法院應以裁定駁回之，民事訴訟法第444 條第1 項前
    段定有明文，且依同法第436 條之32第2 項所定，此於小額
    事件之上訴程序亦準用之。
二、本件上訴意旨略以：上訴人於清償完畢時，被上訴人將支票
    、退票理由單及本票均返還上訴人，上訴人回家後即將之撕
    毀，與常理並無不合，原審不命被上訴人提出證據，反命上
    訴人應提出證據，係本末倒置，認事用法顯有疏失。又被上
    訴人主張上訴人委請他人返還支票、退票理由單及本票，惟
    該他人究係何人，原審未予查明，即為上訴人敗訴之判決，
    亦有不當，均違反最高法院20年上字第2466號判例意旨等語
    。查被上訴人於原審主張上訴人向其借款新臺幣（下同）20
    萬元，尚欠5 萬元未為清償，並提出支票、退票理由單及借
    據影本為證，就借款之事實已為相當之舉證，並經上訴人自
    認，堪信為真實。上訴人雖辯稱其已全數清償，惟為被上訴
    人所否認，則上訴人就其辯稱已全部清償完畢之有利事實，
    即應負舉證責任。原審認應由上訴人就其全數清償債務之事
    實負舉證之責任，並無違誤。茲上訴人就其清償之事實不能
    為相當之證明，原審遂為上訴人敗訴之判決，於法並無不合
    。又本件係被上訴人就其於原審主張欠款之起訴原因已能為
    證明，上訴人於原審就其所抗辯清償之事實不能證明之情形
    ，與上開最高法院20年上字第2466號判例意旨所示「原告於
    其所主張之起訴原因，不能為相當之證明，而被告就其抗辯
    事實，已有相當之反證者，當然駁回原告之請求」有所不同
    ，上訴人就此顯有誤會。又核上訴人其他上訴理由，係指摘
    原審取捨證據、認定事實之職權行使為不當，並未表明該判
    決所違背之法令及其具體內容，暨依訴訟資料可認為原判決
    有違背法令之具體事實，難認已合法表明上訴理由。依首揭
    說明，本件上訴為不合法，應予駁回。
三、據上論結，本件上訴為不合法，依民事訴訟法第436 條之32
    第2 項、第444 條第1 項、第436 條之19第1 項、第95條、
    第78條，裁定如主文。
中    華    民    國    98    年    10    月    30    日
                  民事庭審判長法  官  宋國鎮
                              法  官  王炳人
                              法  官  楊中琪
以上正本係照原本作成。
本裁定不得抗告。
                              書記官  李曉君
中    華    民    國    98    年    11    月     3    日


司法院資訊處製作；財團法人民間司法改革基金會備份。
